臺灣高等法院刑事判決　　　　　　　　94年度上訴字第1769號
上　訴　人　臺灣桃園地方法院檢察署檢察官
被　　　告　甲○○
指定辯護人　本院公設辯護人　王永炫
上列上訴人因被告違反槍砲彈藥刀械管制條例案件，不服臺灣桃
園地方法院94年度訴字第415號，中華民國94年4月12日第一審判
決（起訴案號：臺灣桃園地方法院檢察署94年度偵字第1456號）
，提起上訴，本院判決如下：
    主  文
原判決關於未經許可，持有可發射子彈具有殺傷力之改造玩具手
槍罪刑及定執行刑部分撤銷。
甲○○未經許可，持有可發射子彈具有殺傷力之改造玩具手槍，
處有期徒刑壹年貳月，併科罰金新臺幣參萬元，罰金如易服勞役
，以新臺幣玖佰元（即銀元佰元）折算壹日，扣案之仿ＢＥＲ
ＥＴＴＡ廠84型半自動手槍製造之改造玩具手槍壹把（含彈匣壹
個，槍枝管制編號：0000000000號）沒收。
    事  實
一、甲○○明知槍砲彈藥刀械管制條例所列之槍砲為管制物品，
    非經許可，不得任意持有，於民國89或90年（公訴人誤繕為
    88年）間某不詳日，在雲林縣北港鎮某路邊攤販，以約新台
    幣（下同）5、6千元之價格，購入可發射子彈具有殺傷力之
    仿ＢＥＲＥＴＴＡ廠84型半自動手槍製造之改造玩具手槍1
    把（含彈匣1個），未經許可而無故持有。又基於製造子彈
    之犯意，先於90或91年間某不詳日，在雲林縣北港鎮某路邊
    攤販，以每顆約近1百元左右之價格，購入彈殼3個，之後將
    其在雲林縣北港鎮某不詳工地拾獲之銅條熔熱焊接在前揭3
    個彈殼而形成彈頭型，復於購入前揭彈殼4、5個月後某日，
    在雲林縣北港鎮某不詳雜貨店，以數百元之價格購入2、3種
    市售鞭炮後，拆卸其內之火藥裝填至前揭3顆彈殼內，而未
    經許可同時製造具殺傷力之子彈1顆、欠缺底火連桿，無法
    供擊發子彈使用而未製作完成之子彈2顆（未經許可製造子
    彈部分業經原審判處罪刑確定）。嗣於93年11月11日晚上8
    時許，替代役男甲○○在保一總隊大湳營區（位於桃園縣八
    德市○○街36號）第6大隊第3中隊外廣場，持前揭改造玩具
    手槍、子彈欲自殺時，為其小隊長張瑞鑫、役男翁文華發現
    制止並將槍、彈奪下，甲○○則乘機逃逸，旋於同日晚上10
    時30分許，在桃園縣火車站為張瑞鑫等人發覺報警處理，並
    扣得前揭改造玩具手槍1把（含彈匣1個）、子彈3顆。
二、案經桃園縣政府警察局八德分局報請臺灣桃園地方法院檢察
    署檢察官偵查起訴。
    理  由
一、上揭開犯罪事實，業據被告甲○○先後於警詢、原審偵審中
    及本院審理時自白不諱，並有改造玩具手槍1把（含彈匣1個
    ）、子彈3顆扣案可證。而扣案之改造玩具手槍，認係仿Ｂ
    ＥＲＥＴＴＡ廠84型半自動手槍製造之玩具手槍換裝土造金
    屬槍機、槍管而成之改造手槍，機械性能良好，可擊發適用
    子彈，認具殺傷力，扣案之子彈3顆，1顆認係由土造金屬彈
    殼加裝直徑7.9 mm金屬彈頭而成之土造子彈，經實際試射結
    果，可擊發，認具殺傷力；另2顆認分別係由土造金屬彈殼
    加裝直徑8.0 mm金屬彈頭而成，均欠缺底火連桿，無法供擊
    發子彈使用，認均不具殺傷力等情，亦據內政部警政署刑事
    警察局鑑定屬實，有該局94年1月12日刑鑑字第0930229478
    號槍彈鑑定書附偵查卷可稽。足見被告之自白，與事實相符
    ，應可採信，其罪證明確，犯行堪以認定，應予依法論科。
二、按被告甲○○行為後，槍砲彈藥刀械管制條例業經總統於94
    年1月26日以華總一義字第09400010101號令修正公布，並自
    94年1 月28日生效施行，原條例第8 條與第10條、第11條合
    併修正移列為修正條文第8 條，原條例第10、11條刪除；修
    正前槍砲彈藥刀械管制條例第11條第4 項之未經許可持有可
    發射子彈具有殺傷力之各式槍砲罪，移至新法第8 條第4 項
    ，除將舊法規定之「槍砲」修正為「槍枝」外，修正前之法
    定刑為1 年以上7 年以下有期徒刑，併科新臺幣7 百萬元以
    下罰金，修正後槍砲彈藥刀械管制條例第8 條第4 項係規定
    ：「未經許可持有第4 條第1 項第1 款所定其他可發射金屬
    或子彈具有殺傷力之各式槍枝者，處3 年以上10年以下有期
    徒刑，併科新臺幣700 萬元以下罰金」，比較新舊法結果，
    就被告未經許可，持有可發射子彈具有殺傷力之改造玩具手
    槍之犯行，以修正前之舊法對於被告較為有利，依刑法第2
    條第1 項但書之規定，應適用修正前即90年11月14日修正公
    布之槍砲彈藥刀械管制條例第11條第4項之規定處斷。核被
    告所為，係犯修正前槍砲彈藥刀械管制條例第11條第4項之
    未經許可，持有可發射子彈具有殺傷力之改造手槍罪。公訴
    人雖認定被告持有改造手槍部分，係犯修正前同條例第11條
    第1項未經許可，製造可發射子彈具有殺傷力之槍砲罪云云
    ，惟按犯罪事實應依證據認定之，無證據不得認定犯罪事實
    ，刑事訴訟法第154條第2項定有明文。次按認定不利於被告
    之事實，須依積極證據，苟積極證據不足為不利於被告事實
    之認定時，即應為有利於被告之認定，更不必有何有利之證
    據；又認定犯罪事實所憑之證據，雖不以直接證據為限，間
    接證據亦包括在內；然而無論直接或間接證據，其為訴訟上
    之證明，須於通常一般之人均不致有所懷疑，而得確信其為
    真實之程度者，始得據為有罪之認定，此有最高法院30年上
    字第816號、76年度臺上字第4986號判例意旨可參，本件公
    訴人認為被告涉有未經許可，製造可發射子彈具有殺傷力之
    槍砲之犯行，無非係以被告於偵查中之自白為其主要論據。
    惟訊據被告堅詞否認有改造槍枝之犯行，於原審辯稱：我並
    未改造扣案之改造玩具手槍，我沒有換裝槍管、槍機、撞針
    ，扣案玩具手槍買來時與現狀相同，我於偵查中並沒有向檢
    察官說有換過槍管、撞針，我只有回答是或不是等語。於本
    院辯稱：槍枝我買來就如此，不是我改造的，我沒有改造過
    ，我也沒有承認係我改造槍枝，當初我說的意思係槍枝全部
    是買的等語（見本院94年6月29日筆錄）。經查：原審勘驗
    被告於93年11月12日之偵訊錄影光碟，勘驗內容如下：檢察
    官先告知被移送法條、三項權利並訊問被告前科。
    檢察官：提示移送書告以要旨，來，你是不是昨天晚上8點
    鐘被查到你持有槍、彈？
    被告：嘿。
    檢察官：槍、彈來源？
    被告：來源？
    檢察官：對。
    被告：是很久以前。
    檢察官：多久以前？
    被告：大概4、5年前吧。
    檢察官：4、5年前就持有槍彈？
    被告：不是啦，我去買。
    檢察官：什麼時候去買的？
    被告：買，啊然後是。
    檢察官：在哪裡買？
    被告：在我們雲林北港鎮。
    檢察官：多久以前？
    被告：大概是5年前吧。
    檢察官：5年前啊？
    被告：啊買來我也不會弄自己在那邊弄也不知道可不可以擊
          發。
    檢察官：你自己怎麼弄？換槍管？換撞針？
    被告：（聽不清楚）
    檢察官：5年前在北港多少錢買來的槍？
    被告：5、6千塊吧。
    檢察官：後來呢，你自己怎麼做？改造什麼？換槍管？
    被告：ㄏㄚˊ？。
    檢察官：啊你有換槍管嗎？怎麼換？
    被告：有啊
    檢察官：怎麼車通的？
    被告：我也不知道是買的。
    檢察官：什麼時候又去買？
    被告：ㄏㄚˊ？
    檢察官：什麼時候又去買槍管？
    被告：就買那東西回來沒多久，聽朋友在說那東西怎樣怎樣。
    檢察官：後來又花多少錢買槍管？
    被告：後來這我就忘了。
    檢察官：後來又花錢買了一枝槍管把它換裝，撞針呢？
    被告：撞針？
    檢察官：嗯。
    被告：我，那些東西都是買來的，只有子彈是自己弄的。
    檢察官：槍管跟撞針都是買來組裝的，花多少錢？
    被告：這我就不清楚了，因為很久了。
    檢察官：後來又買一枝槍管及撞針換裝，在哪裡組裝的？
    被告：ㄏㄚˊ？
    檢察官：在哪裡組裝的？
    被告：在自己家的外面找一個‧‧‧（有幾字聽不清楚），
          我也不敢讓我家裡人知道。
    檢察官：在北港？
    被告：嘿，北港。
    檢察官：在‧‧‧有幾字聽不清楚，買撞針在北港組裝，買
            了沒多久就組裝完成了？
    被告：很久，1、2年了。
    檢察官：好，OK。
    被告：因為慢慢自己。
    之後為檢察官訊問被告扣案子彈之對話內容。
    從而，可知偵訊筆錄被告回答「‧‧‧後來又買一枝槍管及
    撞針在北港換裝‧‧‧」之記載，應係檢察官的訊問內容，
    而非被告自行陳述，檢察官之所以繼續追問有換槍管及撞針
    ，是因為被告表示扣案的手槍買來之後，因為不會弄，自己
    在那邊弄，也不知道是否可以擊發等情，應可認定，從而，
    足認被告於偵查時尚不能遽認其有自白之陳述，且遍查全卷
    ，尚無補強證據足以佐證被告於偵查中陳述之真意為「有買
    槍管、撞針在北港換裝」，自難以被告於偵查中不清楚之供
    述遽以認定被告有製造具有殺傷力手槍之行為，被告此部分
    被訴犯罪尚屬不能證明，唯因此部分若成立犯罪與其未經許
    可持有改造手槍之持有行為，依其犯罪之性質，其持有之低
    度行為，應為製造之高度行為所吸收，為實質上一罪，故不
    另為無罪之諭知，原審以不能證明被告有製造具有殺傷力手
    槍之行為，而認定被告係犯未經許可持有可發射子彈具有殺
    傷力之改造手槍罪予以論科，檢察官上訴意旨以被告改造手
    槍之事實，業據其偵查中坦述不諱，認定被告有改造扣案手
    槍之事實，指摘原判決此部分不當，經查被告於偵查時，尚
    不能遽認其有自白製造具有殺傷力手槍之陳述，已如上述，
    是檢察官上訴並無可取，惟檢察官係以被告犯槍砲彈藥刀械
    管制條例第11條第1項未經許可製造其他可發射子彈具有殺
    傷力之改造手槍罪起訴，本件原判決既認定不能證明被告有
    犯製造具有殺傷力改造手槍之高度行為，而認定被告僅犯持
    有具有殺傷力改造手槍之低度行為予以論科，此為起訴犯罪
    事實之一部減縮，至於刑事訴訟法第三百條所規定，有罪之
    判決，得就起訴之犯罪事實，變更檢察官所引應適用之法條
    者，係指法院在事實同一之範圍內，不變更起訴之犯罪事實
    ，亦即在不擴張及減縮原訴之原則下，於不妨害基本社會事
    實同一之範圍內，始得自由認定事實，適用法律，二者不能
    混為一談，是本件應僅於判決理由內說明被告被訴製造具有
    殺傷力手槍部分不另為無罪之諭知，不發生變更起訴法條問
    題，從而原審認此部分起訴事實與原審所認定之基本社會事
    實同一，予以變更起訴法條，自有未合，原判決此部分既有
    可議，自應由本院將原判決關於未經許可，持有可發射子彈
    具有殺傷力之改造玩具手槍罪刑及定執行刑部分撤銷另為判
    決，審酌被告持有具殺傷力之改造玩具手槍，對於社會治安
    及人身安全可能造成之危害非輕，惟尚未造成實害以及犯後
    坦承犯行等一切情狀量處如主文所示之刑，並就所宣告併科
    罰金部分，諭知其易服勞役之折算標準，以示懲儆。
三、扣案之可擊發子彈具有殺傷力之仿ＢＥＲＥＴＴＡ廠84型半
    自動手槍製造之改造玩具手槍1 把（含彈匣1 個，槍枝管制
    編號：0000000000號），為違禁物，爰依刑法第38條第1項
    第1 款規定併予宣告沒收。
據上論斷，應依刑事訴訟法第369條第1項前段、第364條、第299
條第1項前段，修正前槍砲彈藥刀械管制條例第11條第4項，刑法
第11條前段、第2條第1項、第42條第2項、第38條第1項第1款、
，罰金罰鍰提高標準條例第2條，現行法規所定貨幣單位折算新
台幣條例第2條，判決如主文。
本案經檢察官黃東焄到庭執行職務。
中　　華　　民　　國　　94　　年　　7 　　月　　12　　日
                  臺灣高等法院刑事第二庭
                      審判長法  官  蔡  長  溪
                            法  官  江  振  義
                            法  官  楊  貴  志
以上正本證明與原本無異。
如不服本判決，應於收受送達後十日內向本院提出上訴書狀，其
未敘述上訴之理由者並得於提起上訴後十日內向本院補提理由書
（均須按他造當事人之人數附繕本）。
                            書記官  黃  德  煌
中　　華　　民　　國　　94　　年　　7 　　月　　12　　日
附錄：本案論罪科刑法條全文
修正前槍砲彈藥刀械管制條例第11條第4項
未經許可，持有、寄藏或意圖販賣而陳列第一項所列槍砲者，處
一年以上七年以下有期徒刑，併科新台幣七百萬元以下罰金。
